【裁判字號】    98,易,368
【裁判日期】    981117
【裁判案由】    詐欺
【裁判全文】
臺灣宜蘭地方法院刑事判決               98年度易字第368號
公  訴  人  臺灣宜蘭地方法院檢察署檢察官
被      告  乙○○
上列被告因詐欺案件，經檢察官提起公訴（98年度偵字第2790號）
，本院判決如下：
    主  文
乙○○犯詐欺取財罪，處有期徒刑陸月，如易科罰金，以新台幣
壹仟元折算壹日。
    犯 罪 事 實
一、乙○○為錦嶸礦業有限公司（下稱錦嶸公司）負責人，明知
    其經濟狀況不佳，並無以分期付款方式繳納汽車貸款之能力
    及意願，竟意圖為自己不法之所有，先於民國97年4月30日
    ，以新台幣（下同）360,000元向台北縣汐止市「陽明車行
    」購得車牌號碼5505-RF號自用小客車1輛，並移轉登記於錦
    嶸公司名下，再於同日將該車由錦嶸公司移轉登記至乙○○
    名下。繼而於97年5月2日，以該車向財將企業股份有限公司
    （下稱財將公司）辦理同額貸款，由財將公司業務人員查曉
    萍與乙○○辦理對保，約定自98年6月2日至98年11月2日止
    ，以每月為1期，共分18期，每期支付本息23,314元（貸款
    本息合計419,652元）予財將公司，致使財將公司誤信乙○
    ○確實有意繳納貸款，而陷於錯誤，於設定動產抵押權後，
    即依約將貸款款項360,000元撥予陽明車行。惟乙○○於取
    得上開車輛後，竟自第一期起即未繳納分期款，經財將公司
    屢次催討無著，亦查無車輛所在，始知受騙。
二、案經財將公司訴請台灣宜蘭地方法院檢察署檢察官偵查起訴
    。
    理  由
一、訊據被告乙○○矢口否認有何詐欺之犯行，辯稱：因其股東
    甲○○之親戚「小劉」車子撞壞，叫伊買一台車子給他，原
    來是以錦嶸公司名義購買，甲○○負責該公司財務，稱可以
    用公司的錢付款，後來不知車子何以移轉為伊名義，事後甲
    ○○與「小劉」均不見蹤影云云。然查：
（一）上開自用小客車係以被告名義購買，購買後由被告向財將
      公司貸得360,000元，並約定被告每期應繳付23,314元，
      惟被告第一期款起即未繳納，亦查無車輛所在之事實，業
      經告訴代理人張新銘指述甚詳，復據證人查曉萍證述屬實
      ，並有債權讓與暨動產擔保抵押契約書、動產擔保交易申
      請書各1份附卷可稽。
（二）被告雖辯稱上開車輛實際購買人為甲○○或「小劉」，然
      被告至今仍無法提出「小劉」之年籍資料。其所稱之甲○
      ○，迭據偵查及本院審理時傳喚均未到庭。又被告僅因「
      小劉」發生車禍，即同意以其名義購買車輛供「小劉」使
      用，而未能說明何以「小劉」無法自行購置車輛，其上開
      陳述，有悖社會常情。且被告為智識、能力正常之人，擔
      任錦嶸公司之負責人，從事工程業務，為被告所自承，顯
      見被告具有相當社會經驗，自無不知以其名義為他人購置
      車輛及辦理汽車貸款，應負繳納貸款之責任，且為車輛之
      稅金、罰單之義務人之理。如不知「小劉」之基本資料，
      或有其他足以信賴「小劉」之理由，即同意以其名義購車
      、貸款，日後衍生之貸款、稅金及罰單未繳，豈不自陷於
      困擾。而被告與甲○○交情不深，豈有僅因甲○○陳述「
      小劉」無車，即以自己名義購車及辦理貸款之理。況且，
      縱認被告所稱之「小劉」確有其人，然被告於購車辦理貸
      款時，對告訴人公司隱匿實際購買之人，使告訴人公司無
      法對實際購車之人進行信用評估，且誤認被告即為實際購
      車之人因而作出錯誤之核貸判斷，而被告本身並無自行繳
      付上開汽車貸款之真意，則就此而論，亦足以認定被告於
      交易過程中確有對告訴人施用詐術。綜上所述，被告之辯
      解係事後卸責之詞，其於購車及辦理貸款開始即無繳納貸
      款意願及能力，顯見確有對告訴人施用詐術之行為。事證
      明確，被告犯行應堪認定。
二、核被告所為，係犯刑法第339條第1項之詐欺取財罪。爰審酌
    被告詐欺之情節、生活狀況、智識程度、犯罪對告訴人所生
    之損害非輕，及犯罪後否認犯行且未與告訴人和解並給付賠
    償之態度等一切情狀，量處如主文所示之刑，並諭知易科罰
    金之折算標準。
據上論斷，應依刑事訴訟法第299條第1項前段，刑法第339條第
1項、第41條第1項前段，刑法施行法第1條之1第1項、第2項前段
判決如主文。
本案經檢察官張立言到庭執行職務
中    華    民    國    98    年    11    月    17    日
                  刑事第三庭   審判長  法  官  黃永勝
                                       法  官  鄭貽馨
                                       法  官  謝佩玲
以上正本證明與原本無異。
如不服本判決應於收受送達後十日內向本院提出上訴書狀，並應
敘述具體理由；其未敘述上述理由者，應於上訴期間屆滿後二十
日內向本院補提理由書(均須按他造當事人之人數附繕本)「切勿
逕送上級法院」。
                                       書記官  李玉雲
中    華    民    國    98    年    11    月    17    日
附錄本案論罪科刑法條全文：
中華民國刑法第339條第1項
意圖為自己或第三人不法之所有，以詐術使人將本人或第三人之
物交付者，處 5 年以下有期徒刑、拘役或科或併科 1 千元以下
罰金。


司法院資訊處製作；財團法人民間司法改革基金會備份。
